臺灣板橋地方法院刑事判決　　　　　　　 96年度訴字第751號
公　訴　人　臺灣板橋地方法院檢察署檢察官
被　　　告　甲○○
　　　　　　　　　　（現於臺灣臺北分監另案執行中）
上列被告因毒品危害防制條例案件，經檢察官提起公訴（96年度
毒偵字第249 號、第708 號），被告於準備程序中為有罪之陳述
，經本院合議庭裁定由受命法官進行簡式審判程序獨任審理，判
決如下：
    主  文
甲○○施用第一級毒品，累犯，處有期徒刑玖月。又施用第一級
毒品，累犯，處有期徒刑玖月，扣案之海洛因淨重壹點壹壹公克
沒收銷燬之，包裹上開第一級毒品海洛因之塑膠袋貳個、鏟子壹
支均沒收。應執行有期徒刑壹年肆月，扣案之海洛因淨重壹點壹
壹公克沒收銷燬之，包裹上開第一級毒品海洛因之塑膠袋貳個、
鏟子壹支均沒收。
    事  實
一、甲○○：(一)曾於民國93年間因贓物案件，經本院以93年度簡
    字第2354號判決判處有期徒刑3 月確定，於93年11月12日易
    科罰金執行完畢（構成累犯）；(二)復因施用毒品案件，經本
    院以94年度毒聲字第323 號裁定將甲○○送觀察、勒戒後，
    因有繼續施用毒品之傾向，再經本院以94年度毒聲字第587
    號裁定令入戒治處所強制戒治，於94年12月14日因已無繼續
    戒治之必要，而停止戒治之執行並予釋放（指揮書執畢日期
    為95年4 月7 日），並由臺灣板橋地方法院檢察署檢察官於
    95 年1月2 日以95年度戒毒偵字第7 號不起訴處分書為不起
    訴處分在案；(三)又因違反毒品危害防制條例案件，經本院以
    95年度簡字第7188號判決判處有期徒刑3 月，其指揮書執畢
    日期為96年5月4日（現正執行中，不構成累犯）。
二、甲○○明知海洛因、甲基安非他命（起訴書誤載為安非他命
    ；下同）分別為毒品危害防制條例所列管之第一級、第二級
    毒品，不得非法施用，竟在強制戒治執行完畢釋放後5年內
    ，基於同時施用第一級毒品海洛因及第二級毒品甲基安非他
    命之犯意，於95年12月11日晚間11時許（起訴書誤植為95年
    12月12日下午某時，而公訴檢察官本於偵查一體當庭更正為
    95年12月12日凌晨左右），在臺北縣新莊市○○路8 號4 樓
    （起訴書誤植為臺北縣三重市○○○街343 號3 樓），以將
    海洛因、甲基安非他命同時一併放入吸食器內，混合燃燒而
    施用海洛因及甲基安非他命1 次（起訴書係載：將海洛因置
    入香菸內、而甲基安非他命則以燒烤方式施用），嗣於95年
    12月12日下午4 時30分許，為警於臺北縣新莊市○○路8 號
    4 樓所查獲。其後甲○○復另行基於施用第一級毒品海洛因
    之犯意，於95年12月14日中午12時30分之前1 小時許（起訴
    書誤載為95年12月13日某時許，惟亦經公訴檢察官當庭更正
    為95年12月14日中午某時許），在臺北縣新莊市某處堤防邊
    之汽車內（起訴書誤載為臺北縣三重市○○○街343號3樓）
    ，以將海洛因捲入香菸內點燃吸食之方式，而施用海洛因1
    次（起訴書原雖載甲○○另有施用甲基安非他命之行為，惟
    已經公訴檢察官當庭減縮），嗣於95年12月14日中午12時30
    分許，為警於臺北縣三重市○○路351 號冠傑汽車有限公司
    內所查獲，並扣得甲○○所有於施用後所剩餘之第一級毒品
    海洛因2 包（淨重1.11公克，而包裹上開毒品海洛因之空包
    裝袋2 個總重1.01公克），以及甲○○所有供盛舀海洛因所
    使用之鏟子1 支。並經歷次查獲之警方採集甲○○之尿液送
    驗，發現其內分別呈有嗎啡及甲基安非他命之陽性反應，始
    知上情。
三、案經臺北縣政府警察局新莊分局報請、臺北市政府警察局萬
    華分局移送臺灣板橋地方法院檢察署檢察官偵查起訴。
    理  由
一、前揭事實，業據被告甲○○於本院準備程序及審理時坦承不
    諱，而被告歷次為警查獲後所採集之尿液經送驗，經以氣相
    層析質譜儀法確認檢驗結果，於嗎啡（乃人體施用海洛因後
    之代謝物）、甲基安非他命均呈陽性反應，此有臺灣檢驗科
    技股份有限公司95年12月25日所出具之濫用藥物尿液檢驗報
    告及臺北縣政府警察局新莊分局偵辦毒品危害防制條例案被
    移送人姓名代碼對照表、臺灣尖端先進生技醫藥股份有限公
    司95年12月22日濫用藥物檢驗報告及臺北市政府警察局偵辦
    毒品案件尿液檢體委驗單各1 件在卷足佐（臺灣板橋地方法
    院檢察署96年度毒偵字第708 號偵查卷宗第4 、5 頁，本院
    卷第34、40頁），即被告於95年12月14日為警（臺北市政府
    警察局萬華分局）扣案自承為其施用後所剩餘之粉末狀物品
    2 包（照片見前述偵查卷宗第26、27頁），經送請法務部調
    查局鑑定結果，亦發現確係毒品海洛因（合計淨重1.11公克
    ，空包裝2 個重1.01公克，純度22.34 ％，純質淨重0.25公
    克），再本件併有被告自承為其所有供其於95年12月14日施
    用毒品海洛因所使用之鏟子1 支扣案足佐。足認被告上開施
    用第一級毒品海洛因、施用第二級毒品甲基安非他命之自白
    與事實相符。再被告曾因施用毒品案件，經本院以94年度毒
    聲字第323 號裁定將甲○○送觀察、勒戒後，因有繼續施用
    毒品之傾向，再經本院以94年度毒聲字第587 號裁定令入戒
    治處所強制戒治，於94年12月14日因已無繼續戒治之必要，
    而停止戒治之執行並予釋放，並由臺灣板橋地方法院檢察署
    檢察官於95年1 月2 日以95年度戒毒偵字第7 號不起訴處分
    書為不起訴處分，以上有電腦列印本院94年度毒聲字第587
    號刑事裁定、臺灣高等法院被告前案紀錄表附卷可憑，被告
    既於強制戒治執行完畢釋放後5 年內再犯前述各該施用毒品
    罪行，自應依法論科。
二、查海洛因、甲基安非他命分別係毒品危害防制條例第2 條第
    2 項所稱之第一級毒品、第二級毒品，不得持有、施用，被
    告竟分別持之施用，故核被告甲○○於95年12月11日晚間11
    時許同時施用海洛因、甲基安非他命所為，係分別犯毒品危
    害防制條例第10條第1 項之施用第一級毒品罪、同條例第10
    條第2 項之施用第二級毒品罪，又其於95年12月14日12時30
    分許之前1 小時許施用海洛因之行為，則係犯同前條例第10
    條第1 項之施用第一級毒品罪。乃被告施用第一級毒品海洛
    因、施用第二級毒品甲基安非他命前後持有海洛因、甲基安
    非他命行為，均各為施用之高度行為所吸收，毋庸論罪。而
    被告於95年12月11日晚間11時許同時將海洛因及甲基安非他
    命混合在吸食器內燃燒施用，係以一行為觸犯上開二罪名，
    為想像競合犯，應從一重之施用第一級毒品罪論處，公訴意
    旨雖認該部分被告所犯上開2 罪間，應分論併罰，然因被告
    當庭自承該部分係同時施用第一級毒品海洛因、第二級毒品
    甲基安非他命，在無任何佐證證明被告係分別施用下，自以
    罪疑唯輕原則，認定為想像競合犯，附此說明。又被告於95
    年12月11日晚間11時許及同年月14日12時30分之前1 小時許
    所為施用毒品行為，其犯意各別、行為不同，應予分論併罰
    。又參以被告於95年12月12日為警查獲後，既於內勤檢察官
    訊問時矢口否認有施用毒品之行為（前揭檢察署96年度毒偵
    字第269 號偵查卷宗第41頁），甚至於95年12月14日為警查
    獲後於警詢時復辯稱其最近一次施用毒品之時間係在95年11
    月中旬（前揭檢察署96年度毒偵字第708 號偵查卷宗第12頁
    ），以及於本院審理時自承其每次施用毒品後均想要戒絕毒
    品（本院卷第50頁），可見被告每次施用毒品之際其主觀上
    均無事先計畫多次密接不斷施用毒品之意思，是其所為本件
    各該施用毒品行為即係基於不同犯意所為，其間並無接續之
    關係，甚至本件事實亦與被告另經本院95年度簡字第7188號
    判決判處有期徒刑3 月之施用毒品情節間亦無事實上或法律
    上一罪之關聯可言。再被告有如上開事實欄一(一)所載前科及
    執行完畢紀錄，此有臺灣高等法院被告前案紀錄表存卷可資
    參照，其於5 年內故意再犯本件有期徒刑以上之各罪，均為
    累犯，依法分別加重其刑。爰審酌被告經強制戒治後仍犯相
    同罪行，顯見意志不堅，惟念其犯罪係戕害自身，尚未害及
    他人，所犯情節非重，及犯罪後承認犯行，態度尚可等及其
    他一切情狀，量處各如主文所示之刑，並定其應執行之刑，
    以資懲儆。
三、扣案業經被告表明乃其施用後所剩餘之海洛因1.11公克係查
    獲之第一級毒品，不問屬於何人所有，應依毒品危害防制條
    例第18條之規定沒收銷燬，至於包裹前述海洛因之塑膠袋2
    個（合計總重1.01公克）乃用於防止毒品裸露、潮濕，供被
    告攜帶施用毒品所用之物，又鏟子1 支乃供被告盛舀毒品海
    洛因所使用，此均經被告坦承在卷（本院卷第44頁），爰並
    依刑法第38條第1 項第2 款之規定宣告沒收。至警於95年12
    月12日所扣得之毒品海洛因3 包、安非他命7 包、海洛因殘
    渣袋6 只、安非他命殘渣袋2 只、磅秤2 台、吸食器4 個，
    乃案外人曾繁展所有而與被告無涉，此經被告迭於警詢時及
    偵、審中陳稱明確（前揭檢察署96年度毒偵字第249 號偵查
    卷宗第10、41、45頁，本院卷第44頁），即案外人曾繁展亦
    於偵查中證稱屬實（上開偵查卷宗第41頁），是上開物品既
    與被告之犯行並無關聯，而屬他人犯罪之事證，爰不於本案
    為沒收之諭知（最高法院93年度台上字第744 號判決意旨參
    照）；又警於95年12月14日所另扣得之物品中，有關磅秤1
    台、分裝袋30個均非違禁物，且被告亦均否認為其所有，又
    行動電話（含門號）6 支、現金54,400元雖為被告所有，此
    均為被告陳述在卷（以上均參本院卷第44頁），但查上述物
    品亦難認與被告所涉施用毒品之犯行間有何關係，是本院就
    前述物品亦不另為沒收之宣告，附此說明。
四、另按人體施用甲基安非他命後，其主要代謝物中，未改變型
    態之甲基安非他命占施用劑量達43％，安非他命則約為5 ％
    ；人體若施用安非他命後，主要代謝物中則有未改變型態之
    安非他命，但無甲基安非他命（法務部調查局93年5 月4 日
    調科壹字第09362413980 號函參照）。則人體若施用安非他
    命，其尿液代謝物不可能出現甲基安非他命，惟人體若施用
    甲基安非他命，尿液代謝物除主要有甲基安非他命外，亦可
    能有少量之安非他命。本件被告於95年12月12日為警採集之
    尿液經送驗後既僅檢出微量安非他命，而主要係檢出甲基安
    非他命之反應，並經上開鑑驗機關臺灣檢驗科技股份有限公
    司判斷為「甲基安非他命陽性」有如前述，則本件被告自不
    可能係施用安非他命，當係施用甲基安非他命無疑，因此公
    訴人認被告係施用安非他命，尚有誤會，應予更正，附此說
    明。
五、按除被告所犯為死刑、無期徒刑、最輕本刑為三年以上有期
    徒刑之罪或高等法院管轄第一審案件者外，於第一次審判期
    日前之準備程序進行中，被告先就被訴事實為有罪之陳述時
    ，審判長得告知被告簡式審判程序之旨，並聽取當事人、代
    理人、辯護人及輔佐人之意見後，裁定進行簡式審判程序，
    刑事訴訟法第273 條之1 第1 項定有明文。經核本件被告甲
    ○○所犯係死刑、無期徒刑、最輕本刑為3 年以上有期徒刑
    以外之罪，其於準備程序中就被訴事實為有罪之陳述，經法
    官告知簡式審判程序之旨，並聽取公訴人及被告之意見後，
    本院合議庭認宜進行簡式審判程序，爰依首揭規定合議裁定
    由受命法官獨任進行簡式審判程序，併此敘明。
據上論斷，應依刑事訴訟法第273 條之1 第1 項、第299 條第1
項前段，毒品危害防制條例第10條第1 項、第2 項、第18條第1
項，刑法第11條前段、第47條第1 項、第55條、第51條第5 款、
第38條第1 項第2 款，判決如主文。
本案經檢察官朱學瑛到庭執行職務。
中　　華　　民　　國　　96　　年　　4 　　月　　25　　日
　　　　　　　　　刑事第三庭法  官  蕭胤瑮
上列正本證明與原本無異。
如不服本判決，應於判決送達後十日內向本院提出上訴狀（應附
繕本），上訴於臺灣高等法院。
                            書記官  黃炎煌
中　　華　　民　　國　　96　　年　　4 　　月　　25　　日
附錄：本案論罪科刑法條全文
毒品危害防制條例第10條
施用第一級毒品者，處 6 月以上 5 年以下有期徒刑。
施用第二級毒品者，處 3 年以下有期徒刑。
